臺北高等行政法院判決
　　　　　　　　　　　　　　　　　96年度訴字第02095號
　　　　　　　　　　　　　　　.
原　　　告　經濟部工業局龜山工業區服務中心
代　表　人　甲○○(主任)
訴訟代理人　汪團森律師
被　　　告　桃園縣政府
代　表　人　乙○○（縣長）
訴訟代理人　丙○○
　　　　　　丁○○
　　　　　　戊　○
上列當事人間因水污染防治法事件，原告不服行政院環境保護署
中華民國96年4 月13日及96年4 月16日環署訴字第0960008974號
、第0000000000號、第0000000000號、第0000000000號等訴願決
定，提起行政訴訟。本院判決如下：
    主  文
原告之訴駁回。
訴訟費用由原告負擔。
　　事  實
一、事實概要：
　　原告為龜山工業區○○道機構，負責管理該工業區○○○○
    道相關事宜（行業別屬「污水下水道系統」），領有被告核
    發之水污染防治許可證明文件（桃縣環排許字第H0023-04號
    ），核准之廢（污）水最大日排放量為16,000立方公尺。(一)
    被告所屬環境保護局（下稱被告環保局）於民國（下同）95
    年10月3 日19時許，派員前往其所屬污水處理廠（設於桃園
    縣龜山鄉○○○路27號）稽查採樣，檢驗結果化學需氧量為
    125 毫克/ 公升（mg/L），未符合放流水標準所定限值（化
    學需氧量100 毫克/ 公升），有違反水污染防治法第7 條第
    1 項規定之情事，被告乃依同法第40條規定，作成95年11月
    1 日府環水字第0950702509號函檢附違反水污染防治法案件
    裁處書( 編號：00-000-000000 ），裁處原告新臺幣（下同
    ）6 萬元罰鍰( 下稱原處分一) 。(二)嗣被告環保局於95年10
    月20日13時10分許，派員前往該污水處理廠放流口採取水樣
    送驗，檢驗結果懸浮固體為1,380 毫克/ 公升（mg/L）、化
    學需氧量為1,700 毫克/ 公升（mg/L）、銅為14毫克/ 公升
    （mg/L），仍未符合放流水標準（懸浮固體：30毫克/ 公升
    、化學需氧量：100 毫克/ 公升、銅：14毫克/ 公升），且
    未維持廢水處理設施正常操作，有違反水污染防治法第7 條
    第1 項、第19條、第18條及水污染防治措施及檢測申報管理
    辦法( 下稱防治措施管理辦法) 第14條規定之情形，罰鍰部
    分由被告從一重依同法第40條及「違反水污染防治法嚴重污
    染案件罰鍰額度裁量基準」( 下稱裁量基準) 之規定，作成
    95年11月22日府環水字第0950702646號函檢附違反水污染防
    治法案件裁處書( 編號：00-000-000000 ），裁處48萬元罰
    鍰( 下稱原處分二) (三)嗣被告環保局於95年10月31日16時許
    ，派員前往其所屬污水處理廠稽查，發現該污水處理廠利用
    未經許可之排放管線將廢（污）水排入該廠側門前之雨水道
    ，經稽查人員進入雨水道內於該股廢水進入承受水體前採取
    水樣送驗，檢驗結果懸浮固體為167 毫克/ 公升（mg/L）、
    化學需氧量為646 毫克/ 公升（mg/L），未符合放流水標準
    所定限值（懸浮固體30毫克/ 公升、化學需氧量100 毫克/
    公升），有違反水污染防治法第7 條第1 項、第19條、第18
    條暨防治措施管理辦法第52條第1 項前段之規定，罰鍰部分
    由被告從一重依同法第40條及裁量基準之規定，作成95年11
    月28日府環水字第0950702693號函檢附違反水污染防治法案
    件裁處書( 編號：00-000 -000000），裁處48萬元罰鍰(下
    稱原處分三) 。(四)嗣被告環保局於95年11月8 日19時20分許
    ，再次派員前往稽查，於該污水處理廠放流口採取水樣送驗
    ，經檢驗結果化學需氧量為153 毫克/ 公升（mg/L）、懸浮
    固體為45.5毫克/ 公升（mg/L），仍未符合放流水標準所定
    限值（化學需氧量：100 毫克/ 公升（mg/L）、懸浮固體：
    30毫克/ 公升（mg/L），且與95年10月3 日稽查所採水樣之
    水質檢驗結果相較顯有惡化情形，有違反水污染防治法第7
    條第1 項之規定，乃依同法第40條規定，作成95年12月5日
    府環水字第0950702803號函檢附違反水污染防治法案件裁處
    書( 編號：00-000 -000000），裁處裁處6 萬元罰鍰( 下稱
    原處分四) 。原告不服，提起訴願，遭決定駁回，遂提起本
    件行政訴訟。
二、兩造聲明：
　(一)原告聲明求為判決：
    1.訴願決定及原處分均撤銷。
    2.訴訟費用由被告負擔。
　(二)被告聲明求為判決：
    1.原告之訴駁回。
    2.訴訟費用由原告負擔。
三、兩造之爭點：
　(一)原告主張之理由：
    1.關於原處分一部分:
      被告於95年10月3 日採樣時，應依據93年11月29日環保署
      環境樣品採集及保存作業指引，作業規定四- (二)「採樣時
      ，若無法立即於現場進行檢測，應依照樣品保存規定，確
      實執行樣品之保存步驟後--- 運送時，樣品的保存條件應
      符合規定，其中樣品保存溫度若低於樣品保存規定時，應
      注意樣品之完整性」，其中檢測項目化學需氧量〈COD 〉
      、懸浮固體(SS)應置於暗處4 ℃±2 ℃冷藏」。而被告慣
      常是以攜帶型箱體存放，並未測量溫度，且無法校對箱體
      內其溫度是否符合4 ℃±2℃範圍；化學需氧量〈COD 〉
      有無加濃硫酸，也未當場檢測pH是否<2，就採樣程序未符
      合樣品保存方法規定，所測值是否正確已非無疑。又被告
      檢測化學需氧量〈COD 〉，乃是依87年2 月27日(87)環署
      檢字第10816 號「水中化學需氧量檢測方法」即重鉻酸鉀
      迴流法「NIEA W515.53A 」其中三、干擾( 三) 、--但當
      鹵離子濃度大於2000 mg/L時，本方法即不適用。本件被
      告之水污染稽查水樣送驗單並沒有鹵離子濃度多少之記載
      、水質樣品檢驗報告亦無，換言之，沒有排除干擾因素所
      為檢測之正確性均應被否定。
    2.關於原處分二部分:
      (1)按行政院環保署甫於95年10月16日修正發布「水污染防
        治措施及檢測申報管理辦法」共101 條，（原證12）其
        第14條規定「廢（污）水（前）處理設施，應維持正常
        操作，定期實施保養及適時維修，並作成紀錄，保存3
        年以備查閱」。故在課予應定期實施保養及適時維修並
        作成紀錄，保存3 年以備查閱之義務，不是機械設備一
        故障或維修時承商出錯就罰，始符法規意旨。
      (2)被告於95年10月20日到原告污水廠稽查，就適用甫發布
        4 日之辦法做為行政秩序罰之構成要件，乃不教而誅謂
        之虐。何況當日是廠商維修時( 按原處分書亦明載：曝
        氣槽散氣管維修，將A 系列曝氣槽中之廢污水抽取至B
        系列中，造成B 系列不堪負荷），原告乃履行「實施保
        養及適時維修」以期維持正常操作之管理辦法要求，僅
        因承商之維修出問題，並非查獲原告沒有「定期實施保
        養及適時維修」，「欠缺紀錄」，並不符水污染防治法
        第19條規定之構成要件，原處分應予撤銷。
      (3)至於同日採樣保存運送之程序違反法令及檢測方法未排
        除干擾因素，必致檢驗結果難期正確已如前述，即根本
        沒有進行鹵離子之檢驗，檢測結果之正確性有問題，如
        前所述。
    3.關於原處分三部分:
      (1)被告要求原告應於95年11月28日前完成改善函後，仍於
        95年10月31日派員至原告污水廠側門旁稽查，從水溝往
        廠內巡，約21公尺處發現一直徑約60公分之水泥管（內
        為鑄鐵），當時正好流出水來，要進入雨水溝中。乃採
        取水樣，但此採樣點並非原告申請排放許可之法定放流
        口，是以前建設污水廠時多出不詳之廢管，並非排放廢
        （污）水之用。被告自該管線採樣之水質，不論是否符
        合標準，因水質採樣地點不符合規定，檢測之數據即難
        做為處罰之依據。
      (2)又按行政訴訟法第4 條第2 項規定「逾越權限或濫用權
        利之行政處分，以違法論。」又行政程序法第10條規定
        「行政機關行使裁量權，不得逾越法定之裁量範圍，並
        應符合法規授權之目的。」行政程序法第7 條第1 項亦
        規定「（行政行為）採取之方法應有助於目的之達成。
        」故裁量權如不符合法規授權之目的，即屬逾越權限或
        濫用權力之行政處分，以違法論。
        查水污染防治法第40條係規定「---並通知限期改善
          ，屆期仍未完成改善者，按日連續處罰」，依本法條
          規定目的以觀，改善期內應進行改善工程不生再處罰
          問題，故只准屆期仍未完成改善者，按日連續處罰。
        被告於95年10月3 日那次處原告罰鍰，同時通知要求
          原告應於95年11月28日前改善期內。換言之，在此期
          間應由被告善盡督導之責任，協助發現問題所在、指
          示或督促處理方案。否則與水污染防治法第40條規定
          「並通知限期改善」之立法目的相違背。
        行政院環境保護署於80年11月30日環署水字第47929
          號函釋示：「‧‧‧經通知限期改善，於期限內經主
          管機關查驗不符放流水標準，如其排放廢水水質超過
          主管機關據以通知限期改善之水質檢驗質，或其他未
          經檢驗項目超過放流水標準者，應予按次處罰。」乃
          行政釋示之解釋，應無拘束鈞院之理，且該解釋顯逾
          越法律規定。
      (3)更者，同日採樣保存、運送之程序違反法令及檢測方法
        未排除干擾因素，致檢驗結果難期正確已如前述，即根
        本沒有進行鹵離子之檢驗，檢測結果之正確性有問題，
        同前所述。
    4.關於原處分四部分:
      (1)同前3.(2)所述。
      (2)被告於95年11月8日19時20分許，所謂「水污染稽查紀
        錄」，採樣地點雖於放流口打記號，但既無採樣點示意
        圖，有何證明確實在放流口採樣？又雖於樣品保存方式
        2.3.4.6.打勾（即表示塑膠瓶、4 度冷藏、加酸暗處貯
        藏），但事業專責人員簽名處空白，是否有遵照規範？
        即涉及同日採樣保存、運送之程序是否違反法令及檢測
        方法有無排除干擾因素問題。因原告質疑且依檢驗報告
        以觀，根本沒有進行鹵離子之檢驗，檢測結果之正確性
        有問題，同前所述。
　(二)被告主張之理由：
    1.查原告係屬「污水下水道系統-專用下水道（石油化學專
      業區以外之工業區）」之管理單位，且依「環境保護專責
      單位或人員設置及管理辦法」規定，設置廢水處理專責單
      位，專責單位內專責人員並應依上開辦法第14條第1項第2
      款規定，執行水污染防治相關廢(污)水處理業務，故原告
      對於水污染防治法相關規定自當熟知。又原告所轄污水下
      水道系統領有排放許可證（桃縣環排許字第H0023-04號）
      ，自應依許可之內容，妥善操作廢水處理設施，由許可之
      放流口排放符合放流水標準之廢水至地面水體，方為適法
      。
    2.被告環保局於稽查當日之採樣程式均符合行政院環境保護
      署規定之「環境稽查樣品監管作業規範」與「環境樣品採
      集及保存作業指引」（樣品採集時均將採樣器與樣品瓶進
      行預洗，運送過程中移動式冰箱亦符合保存之規定；檢驗
      方法：水中化學需氧量檢測方法─重鉻酸鉀迴流法NIEA
      W515.53A），符合品保品管之規定。同時當日之稽查採樣
      過程均會同原告所轄污水處理廠人員亦拍照存證，採樣地
      點、樣品之保存於現場均經廠方人員確認無誤（詳如稽查
      紀錄、採證照片附卷可稽）。又被告環保局環境檢驗課亦
      依照上開樣品檢驗之公告方法進行干擾之測定（詳如證7
      ），確認樣品檢驗之數值。原告未提出任何事證加以證明
      ，僅就相關程式隨意質疑，顯對法令規定有所誤解，亦與
      事實有所出入。
    3.按防治措施管理辦法第14條之規定意旨在於事業或污水下
      水道系統應維持廢水處理設施之正常操作，定期實施保養
      及適時維修以確保處理設施之功能，固其重在維持處理設
      施之正常操作，實施保養及維修僅為其手段。92年7 月30
      日環署水字第0920053944號令修正之事業水污染防治措施
      管理辦法（95年10月16日行政院環境保護署環署水字第09
      50080189號令廢止）第8 條亦有相同之規定，原告依法規
      設置有專責單位，專責單位內之專責人員應依法令規定執
      行業務，雖有法令之變更，然相關法條並非新增，原告理
      應依許可核准之內容維持處理設施之正常操作，進行廢污
      水之處理。原告亦自承稽查當日正進行設施單元之維修，
      卻未儘管理者監督之責，妥善督導施工包商之作業（…承
      商之維修出問題…），造成承包商將大量A 系列處理之廢
      水抽取至B 系列，超出B 系列處理設施負荷導致放流水質
      之異常（違反核准之許可事項），顯有管理疏失。原告並
      未有阻卻水質異常之廢污水排放之情形，造成水體之實質
      污染，違規事實明確，造成水體之實質污染，違反水污染
      防治法相關事項，客觀上明白足以確認。
    4.按本件採樣地點為原告所轄污水下水道系統污水處理廠前
      排水溝內之排放管線（該管線經由管線探測器探測結果確
      認由原告廠區內所延伸），位於原告之廠區周界，並非位
      於原告所轄污水廠內（此有採證照片附卷可稽），又該排
      放口並非核定之放流口（原告亦自承該採樣點非為核定放
      流口），廢（污）水自該未經許可之放流口排放至原告所
      轄污水廠前之排水溝後，即再流入地下箱涵復再流入最終
      承受水體（東門溪），採樣地點已為廢污水進入承受地面
      水體之前（所謂「地面水體」，指存在於河川、海洋、湖
      潭、水庫、池塘、灌溉渠道，各級排水路或其他體系內全
      部或部分之水），又原告並未在該非核定放流口後設置任
      何阻卻或截流設施回收該股未符合放流水標準之廢污水至
      污水處理廠處理後由放流口排放至地面水體，即任由該股
      未符合放流水標準之廢（污）水直接排放至地面水體，顯
      已違反水污染防治法第19條準用第18條所定辦法第52條第
      1 項之規定。本件採樣之地點與原告所提本院89年訴字第
      1478號裁判書所敘應為之採樣點並無違悖，亦遵循行政院
      環境保護署83年1 月25日環署水字第04348 號函釋。原告
      自承該管線為其所有（…以前建設污水廠時多出不詳之廢
      管…），且依據採證照片所示，明顯可見稽查時該管線有
      大量廢污水之排放至地面水體，原告為專用下水道管理機
      關，接受工業園區內各廠商依廢水量付費納管並經所轄污
      水處理廠處理廢水後排放至地面水體，然卻未善盡管理污
      水處理廠之責任，妥善收集廢污水進入處理設施中處理，
      經被告於95年10月3 日稽查違反法規，裁處限期改善在案
      後，不思其納管收集廢污水處理之改善方法，即任由污水
      處理廠內之管線排放未符合標準之廢污水至地面水體，顯
      見管理疏失。復依水污染防治法第7 條之規定，排放廢污
      水至地面水體應符合放流水標準，核該管線排放廢污水至
      地面水體即應符合放流水之標準，本件違規事實已甚明確
      。又本件之違規事實（未經許可放流口排放廢（污）水於
      地面水體，排放之廢污水亦未符合放流水標準）乃是同時
      違反水污染防治法第7 條與第19條（準用第18條之規定）
      ，被告從一重處，無涉95年10月3 日原告違規所生之限期
      改善命令。
    5.按原告為專用下水道管理機關，接受工業園區內各廠商依
      廢水量付費納管並經所轄污水處理廠處理廢水後排放至地
      面水體，其核定日排放量為16000 立方公尺/ 日，因其每
      日排放大量廢污水，被告依水污染防治法之立法精神，要
      求原告踐履管理處理廢污水之責，使放流至地面水體之廢
      （污）水符合放流水標準，於改善期限內不定期稽查原告
      ，並無權力之濫用亦無違法，若如原告所述豈非於改善期
      限內即可大量隨意排放嚴重未合標準之廢污水至地面水體
      ，污染水域環境，此等論述明顯違背公益，亦違反水污染
      防治法之立法意旨（為防治水污染，確保水資源之清潔，
      以維護生態體系，改善生活環境，增進國民健康）。行政
      處分之目的在於阻卻違法之行為，原告於改善期間內水質
      惡化，即未遵行主管機關所為之處分，顯見第一次之行政
      處分並不能達成督促其改善之目的（環署水字第47929 號
      、環署水字第0910059734號函釋在案），被告只得再次施
      以行政處分督促原告改善。原告放流水水質惡化，實以造
      成承受水體之汙染。
　　理  由
一、原告起訴主張: 被告採樣時應依據93年11月29日環保署環境
    樣品採集及保存作業指引相關規定，其中檢測項目化學需氧
    量〈COD 〉、懸浮固體(SS)應置於暗處4 ℃±2 ℃冷藏，而
    被告慣常是以攜帶型箱體存放，並未測量溫度，且無法校對
    箱體內其溫度是否符合4 ℃±2 ℃範圍；化學需氧量〈COD
    〉有無加濃硫酸，也未當場檢測pH是否<2，就採樣程序未符
    合樣品保存方法規定，所測值是否正確已非無疑。又被告之
    水污染稽查水樣送驗單並沒有鹵離子濃度多少之記載、水質
    樣品檢驗報告亦無，沒有排除干擾因素所為檢測之正確性均
    應被否定。被告於95年10月20日到原告污水廠稽查，就適用
    甫發布4 日之辦法做為行政秩序罰之構成要件，乃不教而誅
    。 何況當日是廠商維修時出問題，並非原告沒有「定期實
    施保養及適時維修」、「欠缺紀錄」，不符合水污染防治法
    第19條規定之構成要件。被告於95年10月31日派員至原告污
    水廠側門旁稽查，從水溝往廠內巡，約21公尺處發現一直徑
    約60公分之水泥管（內為鑄鐵），當時正好流出水來，要進
    入雨水溝中，乃採取水樣，但此採樣點並非原告申請排放許
    可之法定放流口，是以前建設污水廠時多出不詳之廢管，並
    非排放廢（污）水之用。被告自該管線採樣之水質，不論是
    否符合標準，因水質採樣地點不符合規定，檢測之數據即難
    做為處罰之依據。依水污染防治法第40條規定目的以觀，改
    善期內應進行改善工程不生再處罰問題，故只准屆期仍未完
    成改善者，按日連續處罰。但被告在改善期限屆滿前即處罰
    原告，有逾越權限或濫用權力之違法。是原處分顯有違誤，
    爰提起本件行政訴訟，求為判決如聲明所示云云。
二、被告則以: 被告環保局於稽查當日之採樣程式均符合行政院
    環境保護署規定之「環境稽查樣品監管作業規範」與「環境
    樣品採集及保存作業指引」當日之稽查採樣過程均會同原告
    所轄污水處理廠人員亦拍照存證，採樣地點、樣品之保存於
    現場均經廠方人員確認無誤。又被告環保局環境檢驗課亦依
    照上開樣品檢驗之公告方法進行干擾之測定，確認樣品檢驗
    之數值。按水污染防治措施及檢測申報管理報法第14條之規
    定意旨在於事業或污水下水道系統應維持廢水處理設施之正
    常操作，定期實施保養及適時維修以確保處理設施之功能，
    固其重在維持處理設施之正常操作，實施保養及維修僅為其
    手段。原告於承稽查當日進行設施單元之維修，卻未盡管理
    者監督之責，致承包商將大量A 系列處理之廢水抽取至B系
    列，超出B 系列處理設施負荷導致放流水質之異常（違反核
    准之許可事項），原告未阻卻水質異常之廢污水排放，造成
    水體之實質污染，違規事實明確。如附表編號3 所示採樣地
    點為原告所轄污水下水道系統污水處理廠前排水溝內之排放
    管線（該管線經由管線探測器探測結果確認由原告廠區內所
    延伸），位於原告之廠區周界，並非位於原告所轄污水廠內
    ，並非核定之放流口，則廢（污）水自該未經許可之放流口
    排放至原告所轄污水廠前之排水溝後，即再流入地下箱涵復
    再流入最終承受水體（東門溪），採樣地點已為廢污水進入
    承受地面水體之前，且原告並未在該非核定放流口後設置任
    何阻卻或截流設施回收該股未符合放流水標準之廢污水至污
    水處理廠處理後由放流口排放至地面水體，即任由該股未符
    合放流水標準之廢（污）水直接排放至地面水體，顯已違反
    水污染防治法第19條準用第18條所定辦法第52條第1 項之規
    定。故原處分認事用法均無違法或不當，本件原告之訴為無
    理由，求為判決駁回原告之訴等語，資為抗辯。
三、按「……污水下水道系統……，排放廢（污）水於地面水體
    者，應符合放流水標準。」「事業應採行水污染防治措施；
    其水污染防治措施之適用對象、範圍、條件、必備設施、規
    格、設置、操作、監測、記錄、監測紀錄資料保存年限、預
    防管理、緊急應變，與廢（污）水之收集、處理、排放及其
    他應遵行事項之管理辦法，由中央主管機關會商相關目的事
    業主管機關定之。」「污水下水道系統排放廢（污）水，準
    用第14條、第15條及第18條之規定。」「……污水下水道系
    統排放廢（污）水，違反第7 條第1 項……規定者，處6 萬
    元以上60萬元以下罰鍰，並通知限期改善，……。」水污染
    防治法第7 條第1 項、第18條、第19條、第40條分別定有明
    文。防治措施管理辦法第14條規定：「廢（污）水（前）處
    理設施，應維持正常操作，定期實施保養及適時維修，……
    。」第52條第1 項前段規定：「事業或污水下水道系統應以
    核發機關許可之放流口排放。」又裁量基準「一、……二、
    本基準所稱嚴重污染案件，指有下列情形之一並違反本法規
    定者：（一）事業或工業區專用污水下水道系統廢（污）水
    核准最大日排放量500 立方公尺以上，排放廢（污）水超過
    放流水標準限值2 倍以上者。……。三、嚴重污染案件應依
    附表所定裁量基準裁處罰鍰。……」第3 點附表項次1 ：「
    違法情形：事業或工業區專用污水下水道系統廢（污）水核
    准最大日排放量500 立方公尺以上，排放廢（污）水超過放
    流水標準限值2 倍以上者。違反條款：第7 條第1 項（排放
    廢( 污) 水於地面水體未符合放流水標準）。處罰條款及罰
    鍰範圍：第40條事業或工業區專用污水下水道系統：6 萬元
    至60萬元。裁量參考因素（污染程度或違規次數）：排放廢
    （污）水中污染物濃度為放流水標準限值5 倍以上。但氫離
    子濃度指數、大腸桿菌群及水溫，不在此限。裁處罰鍰下限
    ：48萬元以上。」
四、查首開事實欄所述之事實，有水污染稽查紀錄、水質檢測報
    告、採證照片等件，在原處分卷可稽，並為兩造所不爭，為
    可確認之事實。
五、關於本件採樣及檢測結果部分:
    查被告環保局於稽查當日之採樣程式均符合行政院環境保護
    署規定之「環境稽查樣品監管作業規範」與「環境樣品採集
    及保存作業指引」（樣品採集時均將採樣器與樣品瓶進行預
    洗，運送過程中移動式冰箱亦符合保存之規定，檢驗方法：
    水中化學需氧量檢測方法- 重鉻酸鉀迴流法NIEA W515.53A
    、水中總溶解固體及懸浮固體檢測方法-103℃～105 ℃乾燥
    NIEA W210.57A 、水中銀、鎘、鉻、銅、鐵、錳、鎳、鉛及
    鋅檢測方法- 火焰式原子吸收光譜法NIEA W306.52A ），符
    合品保品管之規定。同時當日之稽查採樣過程亦均會同原告
    所轄污水處理廠人員亦拍照存證，採樣地點、樣品之保存於
    現場均經廠方人員確認無誤（詳如稽查紀錄、採證照片附卷
    可稽），被告環保局環境檢驗課亦依照上開樣品檢驗之公告
    方法進行干擾之測定，確認樣品檢驗之數值，則被告於如附
    表所示之時間地點採樣經檢驗結果分別為(一)化學需氧量125
    毫克/ 公升（mg/L），(二)懸浮固體為1,380 毫克/ 公升（mg
    /L）、化學需氧量為1,700 毫克/ 公升（mg/L）、銅為14毫
    克/ 公升（mg/L），(三)懸浮固體為167 毫克/ 公升（mg/L）
    、化學需氧量為646 毫克/ 公升（mg/L），(四)化學需氧量為
    153 毫克/ 公升（mg/L）、懸浮固體為45.5毫克/ 公升（mg
    /L），未符合放流水標準所定限值（化學需氧量：100 毫克
    / 公升（mg/L）、懸浮固體：30毫克/ 公升（mg/L），其所
    得之檢驗結果自足以作為原處分之依據。又被告訴訟代理人
    丁○○於準備程序時到庭陳稱: 「採樣過程中，先測量廢水
    溫度及PH值，這是現場檢測，檢測之後加酸，我們是用PH試
    紙測量，有現場拍攝照片可以看出PH值是小於2 。當做好加
    酸保存之後，放到放冰桶中放冰塊後，也有拍照是上面的溫
    度計標示4 度C ，檢測單位也會確認保存條件是否符合，有
    收樣單，檢測單位會在上面蓋章。如證六第4 頁第5 頁。採
    樣照片中都有。( 被告訴訟代理人將原處分中相關紀錄表右
    上角折頁) 應該是硝酸汞滴定法測氯鹽，不是硫酸汞。氯鹽
    就是鹵離子。」等語( 見本院卷第106 頁) ，詳細說明採樣
    過程，並經檢測單位確認相符後始收件蓋章，水質檢測紀錄
    表上之檢測項目「氯鹽」就是鹵離子( 見被證七相關佐證資
    料) ，原告僅以「被告用的檢測法，水中化學需氧量的檢測
    方法，要有干擾鹵離子排除的問題，但被告好像都沒有做，
    而且被告好像都是加硫酸，不是硫酸汞」( 見本院卷第106
    頁) 等推測之詞，不足以推翻前述之判定結果，且未舉證以
    實其說，是其主張，尚非可採。
六、按防治措施管理辦法第14條之規定意旨在於事業或污水下水
    道系統應維持廢水處理設施之正常操作，定期實施保養及適
    時維修以確保處理設施之功能，固其重在維持處理設施之正
    常操作，實施保養及維修僅為其手段。92年7 月30日環署水
    字第0920053944號令修正之事業水污染防治措施管理辦法（
    95年10月16日行政院環境保護署環署水字第0950080189號令
    廢止）第8 條已有相同規定，原告負責管理該工業區○○○
    ○道相關事宜（行業別屬「污水下水道系統」），領有被告
    核發之水污染防治許可證明文件（桃縣環排許字第H0023-04
    號），核准之廢（污）水最大日排放量為16,000立方公尺，
    自應熟悉相關規定，依許可核准之內容維持處理設施之正常
    操作，進行廢污水之處理，防治措施管理辦法第14條規定之
    內容並非新增，是原告主張被告於95年10月20日到原告污水
    廠稽查，就適用甫發布4 日之辦法做為行政秩序罰之構成要
    件，乃不教而誅云云，尚非可採。被告於如附表編號2 所示
    時間地點稽查時，原告正進行設施單元之維修，卻未盡管理
    者監督之責，由承包商將大量A 系列處理之廢水抽取至B系
    列，超出B 系列處理設施負荷導致放流水質之異常（違反核
    准之許可事項），已有疏失，復未阻卻水質異常之廢污水排
    放，造成水體之實質污染，違規事實明確。原告訴訟代理人
    雖陳稱: 「是否承商施作過程發生爆裂，造成問題，編號2
    只是承商施作有問題，造成放流水不符合標準，承商施作出
    狀況，應該是要求承商改善」云云( 見本院卷第105 頁)，
    惟原告於維修廢水處理設施時，仍應維持廢水處理設施之正
    常操作，尚難以所排放之廢水未符合放流水標準，係承包商
    施工所致，得以免責。是原告此部分之主張，亦非可採。
七、被告環保局於95年10月31日16時許，派員前往原告所屬污水
    處理廠稽查，發現該污水處理廠利用未經許可之排放管線（
    直徑約60公分）將廢（污）水排入該廠側門前之雨水道，經
    稽查人員進入雨水道箱涵內於該股廢水進入承受水體前採取
    水樣送驗，稽查人員復於翌日（95年11月1 日）10許再度會
    同原告所屬污水處理廠人員進入雨水道箱涵內查證，經使用
    管線探測器確認該排放管線係由該污水處理廠延伸而出，且
    為原告所是認( 見本院卷第123 頁) ，足認原告所屬污水處
    理廠利用該排放管線繞流排放廢（污）水於地面水體，稽查
    人員即於當日10時50分許開立限期改善通知書，限期原告於
    95年11月13日17時前完成改善（即停止由未經許可放流口排
    放廢污水）。原告雖主張此採樣點並非原告申請排放許可之
    法定放流口，是以前建設污水廠時多出不詳之廢管，並非排
    放廢（污）水之用，不得作為處罰之依據云云。惟按，首揭
    水污染防治法第7 條第1 項明定，事業、污水下水道系統排
    放廢（污）水於地面水體者，應符合放流水標準，故凡排放
    廢（污）水於地面水體者，不論是否係由核發機關許可之放
    流口排放，均應符合放流水標準。若事業、污水下水道系統
    由核發機關許可之放流口排放，主管機關應於該放流口採樣
    ，固不待言。至若事業、污水下水道系統由未經許可之排放
    口排放，即應於該事業或污水下水道系統之廢水進入承受水
    體前之周界處採樣，該水樣始具代表性。本件被告環保局稽
    查發現原告所屬污水處理廠利用未經許可之排放管線排放廢
    （污）水於該廠側門外雨水道內，稽查人員進入雨水道箱涵
    內查證確認該排放管線係由該廠延伸，足認廢（污）水係由
    該廠所排放，乃於廢（污）水由該排放管線注入雨水道前採
    樣，該處係位於原告所屬污水處理廠之周界，而該股廢水注
    入雨水道後進入最終承受水體東門溪，此有現場採證照片及
    水污染稽查紀錄上採樣點示意圖在卷可稽，是系爭採樣點所
    採水樣足認具代表性。又原告所屬污水處理廠遭查獲之排放
    管線，為直徑約60公分之水泥管，稽查當時其排放水量甚大
    且造成雨水道內水霧瀰漫之情形，顯非原告所稱之廢棄多年
    之廢道所存在管內積水可比。是原告此部分之主張，委無足
    採。
八、至原告主張被告於95年11月8 日19時20分許所謂「水污染稽
    查紀錄」，採樣地點雖於放流口打記號，但既無採樣點示意
    圖，有何證明確實在放流口採樣？故原處分事實認定有問題
    云云。惟查，水污染防治法並無需繪製採樣點示意圖之相關
    規定，且當日之稽查採樣過程均會同原告所轄污水處理廠人
    員亦拍照存證，採樣地點、樣品之保存於現場均經原告會同
    人員邱君於稽查紀錄簽名確認無訛。是其主張，不可採信。
九、被告環保局於95年10月3 日19時許，派員前往原告所屬污水
    處理廠稽查採樣，檢驗結果化學需氧量為125 毫克/ 公升（
    mg/L），未符合放流水標準所定限值（化學需氧量100 毫克
    / 公升），有違反水污染防治法第7 條第1 項規定之情事，
    被告乃依同法第40條規定，作成95年10月25日府環水字第09
    50702379號函，命原告於95年11月28日前完成改善，是此次
    限期改善係針對化學需氧量部分。嗣被告環保局於95年10月
    20日13時10分許，派員前往該污水處理廠放流口採取水樣送
    驗，檢驗結果懸浮固體為1,380 毫克/ 公升（mg/L）、化學
    需氧量為1,700 毫克/ 公升（mg/L）、銅為14毫克/ 公升（
    mg/L），仍未符合放流水標準（懸浮固體：30毫克/ 公升、
    化學需氧量：100 毫克/ 公升、銅：14毫克/ 公升），且未
    維持廢水處理設施正常操作，則原告除化學需氧量未符合放
    流水標準外，另有懸浮固體、銅未符合放流水標準及未維持
    廢水處理設施正常操作之違規行為，與前述違規行為已有不
    同，並無同一違規行為，於限期改善期間內，再受處罰之情
    形。嗣被告環保局於95年10月31日16時許，派員前往其所屬
    污水處理廠稽查，發現該污水處理廠利用未經許可之排放管
    線將廢（污）水排入該廠側門前之雨水道，經稽查人員進入
    雨水道內於該股廢水進入承受水體前採取水樣送驗，檢驗結
    果懸浮固體為167 毫克/ 公升（mg/L）、化學需氧量為646
    毫克/ 公升（mg/L），未符合放流水標準所定限值，原告除
    化學需氧量未符合放流水標準外，另有懸浮固體未符合放流
    水標準及繞流排放之違規行為，與如附表編號1 所示違規行
    為亦有不同，並無同一違規行為，於限期改善期間內，再受
    處罰之情形。被告環保局於95年11月8 日19時20分許，再次
    派員前往稽查，於該污水處理廠放流口採取水樣送驗，經檢
    驗結果化學需氧量為153 毫克/ 公升（mg/L）、懸浮固體為
    45.5毫克/ 公升（mg/L），仍未符合放流水標準所定限值，
    原告除化學需氧量未符合放流水標準外，另有懸浮固體未符
    合放流水標準之違規行為，與如附表編號1 所示違規行為亦
    有不同，並無同一違規行為，於限期改善期間內，再受處罰
    之情形。故原告主張被告在改善期限屆滿前即處罰原告，有
    逾越權限或濫用權力之違法云云，即非可採。
十、綜上，原告所訴各節，均無可採，原處分以原告違反水污染
    防治法第7 條第1 項規定，依同法第40條規定，裁處原告罰
    鍰( 詳如附表所示) ，核無違誤，訴願決定予以維持，亦無
    不合。原告仍執前詞，訴請撤銷，為無理由，應予駁回。
十一、兩造其餘攻擊防禦方法均與本件判決結果不生影響，故不
      逐一論述，併此敘明。
據上論結，本件原告之訴為無理由，爰依行政訴訟法第98條第1
項前段，判決如主文。
中　　華　　民　　國　　96　　年   12 　月　   26     日
                        第一庭審判長 法  官  王立杰
                                     法  官  劉錫賢
                                     法  官　林惠瑜
上為正本係照原本作成。
如不服本判決，應於送達後20日內，向本院提出上訴狀並表明上
訴理由，如於本判決宣示後送達前提起上訴者，應於判決送達後
20日內補提上訴理由書（須按他造人數附繕本）。
中　　華　　民　　國　　96　　年 　12   月　   26     日
                                     書記官  劉道文
